【裁判字號】    92,易,10
【裁判日期】    920411
【裁判案由】    違反區域計劃法
【裁判全文】
臺灣高雄地方法院刑事判決                            九十二年度易字第一號
    公  訴  人  臺灣高雄地方法院檢察署檢察官
    被      告  甲○○
右列被告因違反區域計畫法案件，經檢察官聲請簡易判決處刑（九十一年度偵字第八
一八一號），經本院高雄簡易庭認不宜以簡易判決處刑，移由本院依通常程序審理，
本院判決如左：
    主  文
甲○○無罪。
    理  由
一、聲請簡易判決處刑意旨略以：被告甲○○、丙○○（另行審結）明知甲○○所有
    坐落於高雄縣美濃鎮○○段九四之一五地號土地，業經公告實施之區域計劃中係
    非都市土地，且於高雄縣政府所編之非都市土地分區使用計劃中，其編定使用種
    類係屬特定農業區農牧用地。其竟共同基於犯意聯絡，於民國九十一年一月十四
    日，違反其編定使用種類之管制，在上開土地挖掘以採取砂石。經高雄縣政府於
    九十一年二月七日、七月二日以府地用字第○九一○○一七六七○號函命令其於
    同年三月十五日前恢復原狀之通知後，竟仍不依期限恢復土地原狀。因認被告甲○○違反區域計畫法第十五條第一項之規定，應依同法第二十二條處斷等語。
二、按「區域計畫公告實施後，不屬（區域計畫法）第十一條之非都市土地，應由有
    關直轄市或縣（市）政府，按照非都市土地分區使用計畫，製定非都市土地使用
    分區圖，並編定各種使用地，報經上級主管機關核備後，實施管制。變更之程序
    亦同。其管制規則，由中央主管機關定之」，區域計畫法第十五條第一項定有明
    文。又「違反第十五條第一項之管制使用土地者，由該管直轄市、縣（市）政府
    處新台幣六萬元以上三十萬元以下罰鍰，並得限期令其變更使用、停止使用或拆
    除其地上物恢復原狀」，同法第二十一條第一項則有明文。若「違反前條規定（
    即上開第二十一條第一項規定）不依限變更土地使用或拆除建築物恢復土地原狀
    者，除依行政執行法辦理外，並得處六個月以下有期徒刑或拘役」，同法第二十
    二條亦有明文。職是，參諸首揭法律規定，可知區域計畫法對於違反該法第十五
    條第一項使用土地之管制規定者，係採取行政處分前置主義，亦即對於違反者，
    除處相當之罰鍰外，並可限期令其變更使用、停止使用或恢復原狀等，倘未依限
    變更使用、停止使用或恢復原狀者，始可再施以刑罰之手段。因此，對於違反上
    開使用土地之管制規定者，若欲以區域計畫法第二十二條之刑罰規定相繩，必先
    限期令其變更使用、停止使用或恢復原狀，待其逾期仍不遵從，始克當之；若未
    先限期令其變更使用、停止使用或恢復原狀等，自不得逕對其處以刑罰，即無區
    域計畫法第二十二條規定可資適用，當不待言。
三、前開聲請意旨認被告有違反區域計畫法第二十二條之犯行，無非以高雄縣政府、
    高雄縣政府美濃鎮公所函文，現場照片及美濃鎮非都市土地違規使用案件處理查
    報表在卷可資佐證，且經證人黃禎峰、黃國明證述明確等證據資料，為其論斷之
    依據。經查：
（一）系爭土地乃屬上述非都市土地，並經編定為特定農業區農牧用地而實施管制，
      而高雄縣政府美濃鎮公所因旗山分局派出所吉東派出所通報，而於九十一年一
      月二十一日至系爭土地會同勘查時，該地已遭非法開挖土石，供作魚池使用等
      情，此經證人即高雄縣政府地政局地用課承辦人員乙○○於本院調查時證述明
      確，並有高雄縣政府九十一年四月十日府地用字第○九一○○五二二五四號函
及美濃鎮非都市土地違規使用案件處理查報表各一份及現場照片一張在卷可稽
      。嗣高雄縣政府即據上開記錄及照片等資料，令被告甲○○應於九十一年三月
      十五日前恢復原狀，若逾期不恢復原狀，則將科處罰鍰及移送司法機關偵辦，
      復有高雄縣政府九十一年二月七日府地用字第○九一○○一七六七○號函為證
      ，且被告甲○○就上開事實均不爭執，自堪信為真實。
（二）高雄縣政府雖於九十一年二月七日以府地用字第○九一○○一七六七○號函令
      被告甲○○應於九十一年三月十五日前恢復原狀，惟因被告甲○○以渠並非實
      際所有權人且非實際違規使用人等情向高雄縣政府提出陳情，嗣經高雄縣政府
      查核實際使用人確為同案被告丙○○後，即另以府地用字第○九一○○三三五
      四九號函正本寄送同案被告丙○○，令同案被告丙○○應於文到後七日內恢復
      該土地原狀，另以該書函副本通知被告甲○○，請被告甲○○代為通知同案被
      告丙○○等情，業經證人即高雄縣政府地政局地用課承辦人員乙○○於本院調
      查時證述明確（見本院九十二年三月四日訊問筆錄），並有高雄縣政府九十一
      年二月七日府地用字第０九一○○一七六七○號、府地用字第○九一○○三三
      五四九號函及被告甲○○之陳情書各一份在卷足按，是高雄縣政府於九十一年
      二月七日發函令被告甲○○應於九十一年三月十五日前恢復原狀之行政處分，
      既已因高雄縣政府就同一事實另為行政處分，亦即令同案被告丙○○應於文到
      七日內回復原狀，則前一行政處分即已經高雄縣政府撤銷無訛，足見高雄縣政
      府發函限期恢復原狀之對象係同案被告丙○○，而非被告甲○○，故揆諸首揭
      法律規定與說明，高雄縣政府既未曾限期令被告甲○○為恢復原狀之處分，自
      無從逕以區域計畫法第二十二條規定相繩。
（三）另證人即負責開挖土石之黃國明、黃禎峰雖於警訊中證述係受雇於地主甲○○
      云云，惟證人黃國明於偵訊時證稱：係丙○○叫伊去整地，他說要開魚池，每
      天給伊一千元等語（見偵卷第二九頁背面、第三四頁背面）；證人黃禎峰於偵
      訊時證稱：係一位姓「陳」的叫伊去做的，要做魚池，每天工資一千五百元，
      伊不認識甲○○等語（見偵卷第三十頁、第三四頁背面），核與證人乙○○於
      本院調查時證稱：經過查報後，原先查到土地所有人是甲○○，但是實際使用
      人是丙○○等語相符，且互核一致，足認被告甲○○雖係系爭土地之登記名義
      人，惟實際違規使用土地者係被告丙○○無訛，尚難以被告甲○○為登記名義
      人即逕認系爭土地係由被告違規開挖，是系爭管制土地既非由被告甲○○違規
      使用，本院復查無其他證據足資證明被告與同案被告丙○○間就上開違規行為
      有何犯意聯絡或行為分擔，自難認被告甲○○有何違反區域計畫法第十五條第
      一項規定之犯行。
四、綜上所述，公訴人所舉之證據，不足以證明被告甲○○犯罪，此外，本院復查無
    其他證據證明被告甲○○確有公訴人所指之犯行，揆諸首揭說明，既無積極證據
    足認被告甲○○有前開犯行，不能證明被告甲○○犯罪，依法應諭知無罪之判決
    。
據上論斷，應依刑事訴訟法第三百零一條第一項前段，判決如主文。
本案經檢察官洪信旭到庭執行職務。
中      華      民      國     九十二     年     四     月     十一     日
                                臺灣高雄地方法院刑事第六庭
                                    審判長 法  官     李政庭
                                           法  官     周玉群
                                           法  官     邱泰錄
右正本證明與原本無異。
如不服本判決，應於判決送達後十日內，向本院提出上訴狀。
                                           書記官     林慧君
中    華    民    國      九十二      年      四      月      十四      日


司法院資訊處製作；財團法人民間司法改革基金會備份。
